【裁判字號】    92,訴,1123
【裁判日期】    950419
【裁判案由】    分割共有物
【裁判全文】
臺灣臺南地方法院民事裁定              92年度訴字第1123號
聲  請  人
即  被  告  甲○○
上列被告因與原告乙○○及其餘被告丁○○等人間請求分割共有
物事件，聲請裁定停止訴訟程序，本院裁定如下：
    主      文
聲請駁回。
聲請程序費用由聲請人負擔。
    理      由
一、本件聲請意旨略以：原告乙○○明知坐落臺南縣新市鄉○○
    段3409地號共有土地，其中共有人楊臨之應有部分即30分之
    2，業經出賣予聲請人及聲請人之父，被告丁○○等人已無
    繼承權，原告竟虛構繼承事實提出法院，顯足生損害於聲請
    人而夥同被告丁○○等人意圖為自己或他人不法之所有竊占
    共有人楊臨已出售之應有部分30分之2。又共有人楊臨之子
    「楊強」配偶「丙○○○」於民國92年9月30日以聲請書及
    92年6月16日提出答辯狀，詳述共有人楊臨應有部分30分之2
    賣出情形，但原告置之不理，且共有人楊臨30分之2所有權
    早約於20多年前購買後由聲請人使用收益管理迄今，原告從
    無提出異議，足證本件訴訟原告及被告丁○○等39人有偽造
    文書、竊占犯罪嫌疑牽涉本事件之裁判，已由聲請人於93年
    4月1日向臺南縣警察局提出告訴，基於民事訴訟法第183條
    規定、最高法院43年台抗字第95號、79年台抗字第218號判
    例，依法聲請本件分割共有物訴訟停止訴訟程序等語。
二、按訴訟中有犯罪嫌疑牽涉其裁判者，法院固得依民事訴訟法
    第183條之規定，在刑事訴訟終結前，以裁定停止訴訟程序
    。但在法院未為停止訴訟程序之裁定前，其訴訟程序並不因
    當事人聲請裁定停止而當然停止進行。又按民事訴訟法第18
    3條固規定訴訟中有犯罪嫌疑牽涉其裁判者，法院得命在刑
    事訴訟終結以前，中止訴訟程序，但應否中止訴訟程序，仍
    依法院之自由意見決之。次按所謂訴訟中有犯罪嫌疑者，係
    指法院認有犯罪之嫌疑者而言，非謂當事人料想其有犯罪嫌
    疑，即可停止民事訴訟程序。且訴訟中縱有犯罪嫌疑牽涉民
    事訴訟之審判時，民事法院仍有命停止其訴訟程序與否之裁
    量權，如斟酌情形，認為以不停止其訴訟程序為適當，自得
    不命停止（參照最高法院78年度臺抗字第234號裁定、38年
    臺上字第193號判例、84年度臺抗字第683號裁定）
三、聲請人雖主張系爭坐落臺南縣新市鄉○○段3409地號共有土
    地，其中共有人楊臨之應有部分即30分之2，業經出賣予聲
    請人及聲請人之父，被告丁○○等人已無繼承權，原告虛構
    繼承事實提出法院訴請裁判分割共有物，原告及被告丁○○
    等人已涉有偽造文書、竊占犯罪嫌疑牽涉本事件之裁判，聲
    請人已於93年4月1日向臺南縣警察局提出刑事告訴云云，惟
    按不動產物權，依法律行為而取得設定、喪失、及變更者，
    非經登記，不生效力，民法第758條定有明文。聲請人雖主
    張系爭坐落臺南縣新市鄉○○段3409地號共有土地，其中共
    有人楊臨之應有部分即30分之2，業經出賣予聲請人及聲請
    人之父云云，如認屬實，惟聲請人既未辦理所有權應有部分
    之移轉登記，依上開規定自不生所有權變動之效力，系爭土
    地之登記謄本仍記載被告丁○○等人之被繼承人楊臨為共有
    人之一，有土地登記謄本附卷可稽，則原告以被告丁○○等
    人為楊臨之繼承人，提起本件分割共有物訴訟，自屬適格之
    當事人。至於聲請人主張原告及被告丁○○等人已涉有偽造
    文書、竊占犯罪嫌疑云云，既非訴請移轉登記共有人楊臨之
    應有部分，自不影響土地所有權之變動，對於本件分割共有
    物訴訟即無影響，參諸前開說明，自無停止訴訟程序之必要
    。
四、依民事訴訟法第95條、第78條，裁定如主文。
中    華    民    國    95    年    4     月    19    日
                  民事第四庭    法  官  鄭彩鳳
以上正本證明與原本無異。
本裁定不得抗告。
中    華    民    國    95    年    4     月    20    日
                                書記官  凌昇裕


司法院資訊處製作；財團法人民間司法改革基金會備份。
